【裁判字號】    91,簡,439
【裁判日期】    920530
【裁判案由】    廢棄物清理法
【裁判全文】
臺北高等行政法院判決                              九十一年度簡字第四三九號
    原      告  甲○○
    被      告  臺北縣汐止市公所
    代  表  人  乙○○市長）.
    訴訟代理人  丙○○
                丁○○
右當事人間因廢棄物清理法事件，原告不服臺北縣政府中華民國九十一年三月四日北
府訴決字第○九一○○九四三九九號訴願決定，提起行政訴訟。本院判決如左：
    主  文
原告之訴駁回。
訴訟費用由原告負擔。
    事  實
壹、事實概要：
    緣被告之環保稽查員於民國（以下同）九十年十二月二十二日上午十時許，在台
    北縣汐止市○○街二十號香榭花都社區路面地上，發現署名原告姓名及地址之垃
    圾包，遂以任意堆置垃圾製造髒亂為由告發，並以原告違反廢棄物清理法第二十
    七條第一款之規定，據以告發，並移由被告以前揭處分通知單處行為人原告（非
    泰淇企業社）新台幣（以下同）六千元罰鍰。原告不服，提起訴願，遭駁回後，
    遂向本院提起行政訴訟。
貳、兩造聲明：
一、原告聲明：求為判決訴願決定及原處分均撤銷。
二、被告聲明：求為判決如主文所示。
、兩造爭點：
    系爭用台北市制式垃圾袋打包之垃圾包是否為原告由台北市攜至台北縣任意堆置
    製造髒亂？被告依廢棄物清理法第五十條第三款規定科處原告罰鍰新六千元，其
    裁量是否流於恣意？
一、原告陳述：
１、被告指稱「依據行政院環境保護署『環署廢字第八○四四五號函』，本所可依垃
    圾內撿出之信件告發處分，且實際違反時間與查獲時間不必相同」，故對原告作
    成處分，而訴願理由中指「按在指定清除地區內嚴禁有隨地吐痰、檳榔汁、檳榔
    渣、拋棄紙屑、煙蒂、口香糖、瓜皮或其皮、核、汁、渣或其他一般廢棄物。為
    廢棄物清理法第二十七條第一款所明定。違反上開規定者，依同法第五十條第三
    款之規定，處新台幣一千二百元以上六千元以下罰鍰。又隨地亂倒垃圾雖可依據
    廢棄物堆內撿出之信件、住址、姓名告發之。惟有關採證方法及技巧，宜按個案
    及實際情況之違法構成要件妥善舉證。倘受告發處分人提出相關證據證明並非其
    所為，原告發處分機關應於查明屬實後撤銷原告發處分，另為適法之處分。」今
    原告本無違法行為，不應受處分，且被告並未說明為何處六千元之罰鍰，而非一
    千二百元之罰鍰，其裁量實有流於恣意之嫌。
２、原告住於告發地點之台北縣汐止市○○街香榭花都社區，平日家中垃圾皆由住戶
    自行搭乘電梯丟至B2樓層，待隔日清晨由社區清潔人員統一清運，由於家中本有
    北市專用大型垃圾袋，有時也使用該大型垃圾袋裝置家中垃圾，加上搭乘電梯至
    B2樓層丟棄垃圾至為方便，且營業店面之垃圾亦皆由臺北市政府清潔人員清運完
    畢，實無辛苦將住家垃圾或店面垃圾自行清運至遠離店面或住家之東勢街二十號
    旁空地之理，依原告之觀察，臺北縣政府垃圾車約於每日上午九點半至十點至上
    述空地清運垃圾，而原告所居住之社區約八點即將社區垃圾清至該空地，拾荒者
    亦常將垃圾袋打開，現場常混亂一片，今依經驗法則，原告本為香榭花都社區住
    戶，按月繳交高額管理費，家中垃圾均交由社區清潔人員清運，無自行丟至該空
    地之可能，是否僅因原告使用台北市專用大型垃圾袋裝置垃圾而招致特定人士不
    滿，不得而知，然原告確住於該社區，豈有繳交高額管理費而捨便利電梯及社區
    清運制度不用，竟自行清運大包垃圾至遠離社區之空地之理，此實為原告最佳之
    舉證，清運該垃圾之人員應為社區清潔人員，而非身為住戶之原告。
３、綜上所述，可知被告之原處分及訴願決定顯有不當，請判決如原告訴之聲明。
二、被告陳述：
１、九十年十二月六日上午十時，被告之稽查員於台北縣汐止市○○街二十號香榭花
    都社區發現袋裝垃圾放置地面，查看後由袋中撿出原告信件，依此據廢棄物清理
    法第二十七條第一款告發，並援引同法第五十條第三款處分之。
２、原告不服被告之處分即依訴願法第五十八條提起訴願，被告即依法答辯，函請臺
    北縣政府訴願審議委員會予以審議，並獲該委員會之決定書將原告之訴願駁回。
３、原告住於台北縣汐止市○○街香榭花都社區，被告亦於該社區發現該違反情事，
    原告有將台北市垃圾混入被告轄內一般家戶垃圾之行為，因台北市及台北縣係採
    兩種不同垃圾收費制度，自台北市實施垃圾隨袋徵收之後，即常有台北市垃圾入
    侵造成困擾，原告此種逃避隨袋徵收之行為尤應重罰，故被告處以最高罰額六千
    元，並不逾越裁量權之行使。
４、綜上所述，原告之行為顯然違法，請判決如被告答辯之聲明。
    理  由
一、按「簡易訴訟程序之裁判得不經言詞辯論為之。」行政訴訟法第二百三十三條第
    一項定有明文，合先敘明。
二、按在指定清除地區內嚴禁有隨地吐痰、檳榔汁、檳榔渣，拋棄紙屑、煙蒂、口香
    糖、瓜果或其皮、核、汁、渣或其他一般廢棄物。為廢棄物清理法第二十七條第
    一款所明定。違反上開規定者，依同法第五十條第三款規定，處新台幣一千二百
    元以上六千元以下罰鍰。「隨地亂倒垃圾雖可依據廢棄物堆內撿出之信件、住址
    、姓名告發之。惟有關採證方法及技巧，宜按個案及實際情況之違法構成要件妥
    善舉證。倘受告發處分人提出相關證據證明並非其所為，原告發處分機關應於查
    明屬實後撤銷原告發處分，另為適法之告發處分。」為行政院環境保護署八十六
    年十二月二十二日環署廢字第八○四四五號函示所記載。
三、本件被告以，被告之環保稽查員於九十年十二月二十二日上午十時許，在台北縣
    汐止市○○街二十號香榭花都社區路面地上，發現署名原告姓名及地址之垃圾包
    ，遂以任意堆置垃圾製造髒亂為由告發，並以原告違反廢棄物清理法第二十七條
    第一款之規定，據以告發，並移由被告以前揭處分通知單處行為人原告（非泰淇
    企業社）六千元罰鍰。原告不服，循序提起訴願及本件行政訴訟。
四、原告於本件行政訴訟中訴稱，其所經營之店面所生垃圾均用台北市制式垃圾袋打
    包並交由臺北市政府清潔隊清運，應無恣意丟棄至臺北縣之理。且被告並未說明
    為何處六千元之罰鍰，而非一千二百元之罰鍰，其裁量實有流於恣意之嫌云云。
    惟查：
１、依首揭函示意旨，倘受告發處分人主張並非其任意堆置垃圾製造髒亂，即應提出
    相關證據證明並非其所為，始由原告發處分機關於查明屬實後撤銷原告發處分。
    然本件經檢視訴願卷附照片三幀及費用單、請款單等證物以觀，該等垃圾確係當
    時為原告獨資經營之泰淇企業社所生，而原告之住所在台北縣汐止市○○街五八
    之一號六樓，系爭垃圾包係被丟棄在台北縣汐止市○○街二十號香榭花都社區路
    面地上，基於地緣關係，自可認定系爭垃圾包係由原告從泰淇企業社攜至台北縣
    汐止市○○街處。原告雖主張或係因使用台北市專用垃圾袋裝置垃圾，而招致特
    定人士不滿，將系爭垃圾包丟棄在台北縣汐止市○○街二十號香榭花都社區路面
    地上，惟此係原告臆測之詞，原告既未提出可資證明非其任意堆置垃圾製造髒亂
    之相關證據，被告自無從於查明屬實後撤銷原告發處分，另為適法之告發處分。
２、被告因認原告住於台北縣汐止市○○街香榭花都社區，被告亦於該社區發現該違
    反情事，原告有將台北市垃圾混入被告轄內一般家戶垃圾之行為，且因台北市及
    台北縣係採兩種不同垃圾收費制度，自台北市實施垃圾隨袋徵收之後，即常有台
    北市垃圾入侵造成困擾，故重罰原告此種逃避隨袋徵收之行為，處以最高罰額六
    千元，核其裁量並未流於恣意。
五、綜上所述，原告之陳詞均不可採，被告科處原告罰鍰六千元之處分，揆諸首揭規
    定，並無違誤，訴願決定予以維持，亦無不合。原告徒執前詞，訴請撤銷訴願決
    定及原處分，並無理由，應予駁回。
六、本件事證已臻明確，兩造其餘攻擊防禦方法與本件判決結果不生影響，故不逐一
    論述，併此敘明。
據上論結，本件原告之訴為無理由，爰依行政訴訟法第二百三十三條第一項、第二百
三十六條、第一百九十五條第一項後段、第九十八條第三項前段判決如主文。
中    華    民    國      九十二      年      五      月      三十      日
                              臺 北 高 等 行 政 法 院 第 二 庭
                                             法    官 吳慧娟
右為正本係照原本作成。
本件以訴訟事件所涉及之法律見解具有原則性者為限，始得於本判決送達後二十日內
向本院提出上訴狀並表明上訴理由，如已於本判決宣示後送達前提起上訴者，應於判
決送達後二十日內補具上訴理由（均按他造人數附繕本），且經最高行政法院許可後
方得上訴。
中    華    民    國      九十二      年      五      月      三十      日
                                             書 記 官 劉道文


司法院資訊處製作；財團法人民間司法改革基金會備份。
